【裁判字號】    95,訴,3384
【裁判日期】    951229
【裁判案由】    槍砲彈藥刀械管制
【裁判全文】
臺灣板橋地方法院刑事判決              95年度訴字第3384號
公  訴  人  臺灣板橋地方法院檢察署檢察官
被      告  乙○○
                    （現於臺灣臺北監獄臺北分監執行中）
指定辯護人  本院公設辯護人  丙○○○○
上列被告因違反槍砲彈藥刀械管制條例案件，經檢察官提起公訴
（95年度偵字第19843號），本院判決如下：
    主  文
乙○○未經許可，寄藏可發射子彈具有殺傷力之改造手槍，處有
期徒刑參年參月，併科罰金新臺幣參萬元，罰金如易服勞役以新
臺幣壹仟元折算壹日。
    事  實
一、乙○○前因恐嚇、違反槍砲彈藥刀械管制條例案件，經台灣
    高等法院以95年度上訴字第2031號刑事判決撤銷分別改判有
    期徒刑10月、1年4月，併科罰金新臺幣30,000元，定應執行
    刑2 年確定，刻正執行中。仍不知悔改，其明知具殺傷力可
    發射子彈之槍枝及子彈係管制之物品，未經許可不得寄藏，
    且知不詳姓名綽號「許仔」成年人所持有仿GLOCK 廠27型半
    自動手槍製造之改造手槍1 支（槍枝管制編號0000000000號
    ，含彈匣1 個）、仿COLT廠半自動手槍製造之改造手槍1 支
    （槍枝管制編號0000000000號，含彈匣1 個）、土造子彈（
    具直徑約8.8 MM金屬彈頭）15顆均係具有殺傷力之管制槍、
    彈，竟基於寄藏具殺傷力之改造手槍及子彈之犯意，於民國
    93 年11 、12月間某日，在台北縣鶯歌鎮○○路，受綽號「
    許仔」成年人所託，代為保管，並將上開具有殺傷力之槍、
    彈藏放於台北縣鶯歌鎮山上。後因乙○○為避免前開槍、彈
    於春安工作期間為警臨檢查獲，於94年2 月5 日向甲○○（
    另案經本院94年度訴字第2852號刑事判決確定在案）求援，
    甲○○竟萌生寄藏具殺傷力之改造手槍、子彈犯意，偕同乙
    ○○至其不知情之友人葉小娟所承租之台北縣土城市○○路
    ○ 段149 巷16樓5 樓之1 之住處，將上開槍、彈藏放在該屋
    甲○○經常使用之房間內。嗣於94年2 月17日凌晨3 時10分
    許，在台北縣土城市○○路○ 段149 巷22號前，乘坐傅志忠
    所駕駛之ZV- 8467號自小客車，因另涉毒品案件為警查獲後
    ，甲○○自願帶同警察至台北縣土城市○○路○ 段149 巷16
    號5樓 之1 上開槍、彈藏放處，起出上開具有殺傷力之改造
    玩具手槍2 支（各含彈匣1 個）、土造子彈15顆（上開槍、
    彈已因甲○○上開違反槍砲彈藥刀械管制條例案件確定，於
    95 年3月14日經台灣板橋地方法院檢察署檢察官依法處分沒
    收銷燬，並於95年6月6日銷燬滅失在案），始獲知上情。
二、案經臺北縣政府警察局土城分局報請臺灣板橋地方法院檢察
    署檢察官偵查起訴。
    理  由
壹、壹、証據能力方面：
    按「被告以外之人於審判外之言詞或書面陳述，除法律有規
    定者外，不得作為證據」，刑事訴訟法第159第1項定有明文
    ，此即學理上所稱「傳聞證據排除法則」。而依上開法律規
    定，傳聞證據原則上固無證據能力，但如法律別有規定者，
    即例外認有證據能力。又被告以外之人於審判外之陳述，雖
    不符同法第159條之1至第159條之4之規定，但經當事人於審
    判程序同意作為證據，法院審酌該言詞陳述或書面陳述作成
    時之情況，認為適當者，亦得為證據。當事人、代理人或辯
    護人於法院調查證據時，知有第159條第1項不得為證據之情
    形，而未於言詞辯論終結前聲明異議者，視為有前項之同意
    ，此則據同法第159條之5規定甚明。經查，本判決後開所引
    用之証人甲○○於審判外之陳述，雖屬傳聞證據，惟被告乙
    ○○、指定辯護人及公訴檢察官雖知上開證據資料為傳聞證
    據，但於本院準備程序及審判期日中則均表示無意見而不予
    爭執，且迄至言詞辯論終結前亦未再聲明異議，本院審酌上
    開證據資料製作時之情況，尚查無違法不當及證明力明顯過
    低之瑕疵，亦認為以之作為證據應屬適當，故揆諸前開法律
    規定與說明，爰逕依刑事訴訟法第159條之5之規定，認前揭
    證據資料均例外有證據能力。
貳、實體方面：
一、上揭事實，業據被告迭於警詢、偵查及本院審理時坦承不諱
    核與証人甲○○於警詢所述情節相符，並有上開仿
    GLOCK 廠27型半自動手槍製造之改造手槍1支（槍枝管制編
    號0000000 000號，含彈匣1個）、仿COLT廠半自動手槍製造
    之改造手槍1支（槍枝管制編號0000000000號，含彈匣1個）
    、土造子彈（具直徑約8.8MM金屬彈頭）15顆足資佐證；又
    上開槍枝經送請內政部警政署刑事警察局鑑定結果，分別係
    由仿GLOCK廠27型半自動手槍製造之玩具手槍、仿COLT廠半
    自動手槍製造之金屬玩具手槍，換裝土造金屬槍管而成之改
    造手槍，機械性能良好，可擊發適用之子彈，認均具殺傷力
    ，另扣案之具直徑約8.8MM金屬彈頭之土造子彈，經採樣5顆
    試射，均可擊發，認均具殺傷力，此有內政部警政署刑事警
    察局94年3月9日刑鑑字第0940029834號槍彈鑑定書1份附卷
    可稽。是本案事證明確，被告犯行洵堪認定，應予依法論科
    。
二、按被告行為後，刑法業於94年2 月2 日修正公布，95年7 月
    1 日起施行，其中修正第2 條、第11條、第33條第5 款、第
    42條、第55條等規定。按行為後法律有變更者，適用行為時
    之法律，但行為後之法律有利於行為人者，適用最有利於行
    為人之法律，修正後刑法第2 條第1 項定有明文。此條規定
    係規範行為後法律變更所生新舊法律比較適用之準據法，本
    身尚無新舊法比較之問題，於新法施行後，應一律適用新法
    第2 條第1 項之規定，為「從舊從輕」之比較，先予敘明。
    又刑法第11條雖亦經修正，因無關犯罪行為可罰性要件之變
    更，逕適用裁判時之修正後刑法第11條規定。再按本次法律
    變更，比較時應就罪刑有關之共犯、未遂犯、想像競合犯、
    牽連犯、連續犯、結合犯，以及累犯加重、自首減輕暨其他
    法定加減原因（如身分加減）與加減例等一切情形，綜其全
    部罪刑之結果而為比較（最高法院95年5 月23日95年度第8
    次刑庭會議決議參照）。經查：
（一）被告所犯之槍砲彈藥刀械管制條例第8 條第4 項之罪及同
      條例第12條第4 項之罪，其法定本刑均有罰金刑之處罰，
      而刑法第33條第5 款有關罰金之最低數額部分，所定之貨
      幣單位原為銀元，修正前刑法第33條第5 款規定：「罰金
      ：（銀元）1 元以上」，而銀元與新臺幣間之折算，依現
      行法規所定貨幣單位折算新臺幣條例規定，以銀元1 元折
      算新臺幣3 元；修正後刑法第33條第5 款則規定：「罰金
      ：新臺幣1,000 元以上，以百元計算之」；經比較新舊法
      之規定，修正後刑法第33條第5 款所定罰金之最低數額，
      較之修正前提高，自以修正前刑法第33條第5 款之規定有
      利於被告。
（二）刑法第42條有關易服勞役之規定，因屬科刑規範事項之變
      更，其折算標準為裁判時所應諭知，自有就新舊法規定比
      較之必要。修正前刑法第42條第2 項規定：「易服勞役以
      （銀元）1 元以上3 元以下折算1 日。但勞役期限不得逾
      6 個月」，而被告行為時之易服勞役折算標準，依廢止前
      罰金罰鍰提高標準條例第2 條前段之規定，就其原定數額
      提高為100 倍折算1 日，則被告行為時之易服勞役折算標
      準，應以銀元300 元折算1 日，經折算為新臺幣後，應係
      以新臺幣900 元折算為1 日。而修正後刑法第42條第3項
      前段則規定：「易服勞役以新臺幣1,000 元、2, 000元或
      3,000 元折算1 日，但勞役期限不得逾1 年」，比較修正
      前、後之易服勞役折算標準，在所折算易服勞役日數未逾
      6 個月時，以修正後規定有利於被告，如逾6 個月之日數
      ，則以修正前規定較有利於被告，而本案被告所量處之罰
      金刑，不論依修正前、後之規定，所應折算易服勞役之日
      數均未逾6 個月，自以修正後之規定，較有利於被告。
（三）刑法第55條雖亦有修正，修正前刑法第55條規定：「一行
      為而觸犯數罪名，或犯一罪而其方法或其結果之行為犯他
      罪名者，從一重處斷」；修正後第55條則規定：「一行為
      而觸犯數罪名者，從一重處斷。但不得科以較輕罪名所定
      最輕本刑以下之刑」。亦即修正後，仍保留有關想像競合
      犯之規定，但在科刑上有所限制，然此科刑之限制僅係法
      理之明文化，非屬法律之變更，自無比較新舊法之問題，
      最高法院95年度第8 次刑事庭會議決議意旨參照。
（四）綜合上述條文修正前、後之比較，可知就罰金之最低數額
      部分，由修正前之銀元1 元即新臺幣3 元，修正提高為新
      臺幣1,000 元，此部分修正後之規定較不利於被告；惟就
      易服勞役之折算標準，依修正後之數額所折算之易服勞役
      日數，較修正前有利於被告，且因易服勞役之易刑處分，
      乃攸關人身自由，其不利程度，顯然逾越罰金最低數額之
      提高，揆諸前揭最高法院決議所揭示之罪刑綜合比較適用
      原則，依刑法第2 條第1 項但書之規定，自應整體適用修
      正後之規定處斷。又依最高法院95年度第21次刑事庭會議
      決議認，行為後刑法條文經修正，惟無有利、不利情形（
      如刑法第55條但書），應適用裁判時法律，附此序明。
三、核被告所為，係犯槍砲彈藥刀械管制條例第8條第4項之未經
    許可寄藏可發射子彈具有殺傷力之改造槍枝罪及同條例第12
    條第4 項之未經許可寄藏子彈罪（寄藏手槍罪為繼續犯，於
    其終止持有之前，犯罪行為仍在繼續實施之中，其間法律縱
    有變更，但其行為既繼續實施至新法施行以後，自無行為後
    法律變更之可言，是本案被告寄藏扣案槍彈行為固始自於槍
    砲彈藥刀械管制條例94年1 月28日修正施行之前，但其持有
    行為至94年2 月17日始行終了，從而依上說明，自無新舊法
    比較之問題，即應適用現行法之規定）。又被告係同時、同
    地之一寄藏行為，藏放上開槍、彈，係以一寄藏行為而觸犯
    上開2 罪名，為想像上競合犯，應依刑法第55條前段規定，
    從一重之未經許可寄藏可發射子彈具有殺傷力之改造槍枝罪
    處斷。爰審酌被告前已有違反槍砲彈藥刀械管制條例案件，
    且槍枝、彈藥之非法製造、寄藏、持有及流通等，危害人身
    安全及社會秩序至鉅，而為國法厲禁，詎猶未經許可寄藏槍
    枝、子彈，影響公共安全甚鉅，應予非難，兼衡被告寄藏槍
    枝、子彈之數量，及其素行、犯罪動機、目的、手段、犯罪
    後坦承犯行，態度尚稱良好等一切情狀，量處如主文所示之
    刑，並依修正後刑法第42條第3 項前段諭知併科之罰金易服
    勞役之折算標準，以示懲儆。
四、扣案之具有殺傷力仿GLOCK 廠27型半自動手槍製造之改造手
    槍1支（槍枝管制編號0000000000號，含彈匣1個）、仿COLT
    廠半自動手槍製造之改造手槍1支（槍枝管制編號000000000
    0號，含彈匣1個）及土造子彈15顆（具直徑約8.8 MM金屬彈
    頭），因另案甲○○違反槍砲彈藥刀械管制條例案件，經本
    院於95年2 月20日以94年度訴字第2852號刑事判決判處有期
    徒刑3年2月，併科罰金新台幣30,000元確定，再經台灣板橋
    地方法院檢察署檢察官於95年3月14日以板檢榮己字第21018
    號物品處分命令處分沒收銷燬之，並於95年6月6日銷燬，此
    有甲○○台灣高等法院被告前科紀錄表、扣押物品處分命令
    、執行銷燬槍械清冊等影本存卷可稽，是上開扣案物既經沒
    收銷燬而滅失，自無庸再予宣告沒收銷燬之，末此敘明。
據上論斷，應依刑事訴訟法第299條第1項前段，槍砲彈藥刀械管
制條例第8 條第4 項、第12條第4 項，刑法第11條前段、第2 條
第1項但書、第55條前段、第42條第3 項前段，判決如主文。
本案經檢察官郭學廉到庭執行職務。
中    華    民    國    95    年    12    月    29    日
                刑事第二庭  審判長法  官  李麗玲
                                  法  官  黎錦福
                                  法  官  張兆光
上列正本證明與原本無異。
如不服本判決，應於判決送達後十日內向本院提出上訴狀。
                                  書記官  周百川
中    華    民    國    95    年    12    月    29    日
附錄本案論罪科刑法條全文
槍砲彈藥刀械管制條例第8條
未經許可，製造、販賣或運輸鋼筆槍、瓦斯槍、麻醉槍、獵槍、
空氣槍或第4條第1項第1款所定其他可發射金屬或子彈具有殺傷
力之各式槍砲者，處無期徒刑或5年以上有期徒刑，併科新臺幣1
千萬元以下罰金。
未經許可，轉讓、出租或出借前項所列槍枝者，處 5 年以上有期
徒刑，併科新臺幣 1 千萬元以下罰金。
意圖供自己或他人犯罪之用，而犯前二項之罪者，處無期徒刑或
 7 年以上有期徒刑，併科新臺幣 1 千萬元以下罰金。
未經許可，持有、寄藏或意圖販賣而陳列第 1 項所列槍枝者，處
 3年以上10年以下有期徒刑，併科新臺幣700萬元以下罰金。
第 1 項至第 3 項之未遂犯罰之。
槍砲彈藥刀械管制條例第12條
未經許可，製造、販賣或運輸子彈者，處 1 年以上 7 年以下有
期徒刑，併科新台幣 500 萬元以下罰金。
未經許可，轉讓、出租或出借子彈者，處 6 月以上 5 年以下有
期徒刑，併科新台幣 300 萬元以下罰金。
意圖供自己或他人犯罪之用，而犯前二項之罪者，處 3 年以上
10 年以下有期徒刑，併科新台幣 700 萬元以下罰金。
未經許可，持有、寄藏或意圖販賣而陳列子彈者，處 5 年以下有
期徒刑，併科新台幣 300 萬元以下罰金。
第 1 項至第 3 項之未遂犯罰之。


司法院資訊處製作；財團法人民間司法改革基金會備份。
